【裁判字號】    97,上易,688
【裁判日期】    971104
【裁判案由】    損害賠償
【裁判全文】
臺灣高等法院民事判決                 97年度上易字第688號
上  訴  人  甲○○
                        號
訴訟代理人  謝清傑律師
            林忠義律師
被 上 訴人  乙○○
訴訟代理人  林聖鈞律師
上列當事人間損害賠償事件，上訴人對於中華民國97年6 月30日
臺灣士林地方法院97年度訴字第570 號第一審判決提起上訴，本
院於97年10月21日言詞辯論終結，判決如下：
    主      文
原判決關於命上訴人給付超過新台幣伍拾萬元本息，及該部分假
執行之宣告，暨訴訟費用之裁判（確定部分除外）均廢棄。
上開廢棄部分，被上訴人在第一審之訴及其假執行之聲請均駁回
。
其餘上訴駁回。
第一、二審訴訟費用（確定部分除外）由上訴人負擔四分之一，
餘由被上訴人負擔。
    事實及理由
一、被上訴人起訴主張：伊係訴外人林昆民之配偶，上訴人明知
    林昆民係有配偶之人，仍於90年5 月28日起至92年9 月間某
    日止，多次在臺北縣、市、桃園縣等地之汽車旅館，與林昆
    民相姦，致伊身心嚴重受創，爰依民法第184 條、第195 條
    第1 項、第3 項之規定，請求上訴人賠償慰撫金新台幣（下
    同）200 萬元及法定遲延利息，並願供擔保，請准宣告假執
    行。
二、上訴人則以：被上訴人請求之慰撫金過高等語置辯。
三、原審對被上訴人之請求，判決：(一)上訴人應給付被上訴人
    100 萬元及自96年9 月6 日起至清償日止按週年利率百分之
    5 計算之利息。(二)被上訴人其餘之訴駁回，並酌定擔保金額
    分別為准、免假執行之宣告。上訴人不服，就其敗訴部分提
    起上訴，聲明：(一)原判決關於命上訴人給付被上訴人超過30
    萬元本息暨該部分假執行之宣告，均予廢棄。(二)第一項廢棄
    部分，被上訴人在第一審之訴及假執行之聲請均駁回。被上
    訴人則聲明：上訴駁回（原審駁回被上訴人其餘之訴部分，
    未據被上訴人不服，已告確定）。
四、兩造不爭執事項（見原審卷第24反面-25頁）：
  (一)林昆民係被上訴人之配偶。
  (二)上訴人知悉林昆民為有配偶之人。
  (三)上訴人自90年5 月28日起至92年9 月間某日止，連續多次在
    臺北市○○○路薇閣旅館、臺北縣淡水鎮、臺北縣市及桃園
    縣等不詳名稱之汽車旅館，與林昆民相姦。
  (四)上訴人上開相姦行為，經臺灣士林地方法院以96年度易字第
    1192號刑事判決判處有期徒刑2 月，如易科罰金以銀元300
    元即新臺幣900 元折算1 日確定。
五、被上訴人主張上訴人與其配偶林昆民相姦，請求上訴人賠償
    慰撫金，被上訴人則執前詞置辯。兩造爰同意依民事訴訟法
    第270 條之1 第1 項第3 款規定，整理並協議簡化爭點如下
    （見本院卷第16頁），茲敘述之：
  (一)本件慰撫金若干為適當？
    被上訴人主張上訴人相姦之行為，應賠償慰撫金，原審判決
    100 萬元尚屬適當；上訴人則認為100 萬元過高等語。查：
    (1)按因故意或過失，不法侵害他人之權利者，負損害賠償責
      任；又不法侵害他人之身體、健康、名譽、自由、信用、
      隱私、貞操，或不法侵害其他人格法益而情節重大者，被
      害人雖非財產上之損害，亦得請求賠償相當之金額；前項
      規定，於不法侵害他人基於父、母、子、女或配偶關係之
      身分法益而情節重大者，準用之，民法第184 條第1 項前
      段、第195 條第1 項前段、第3 項分別定有明文。上訴人
      明知林昆民有配偶，仍與之相姦，其所為足以破壞被上訴
      人夫妻間之共同生活，自屬不法侵害被上訴人基於婚姻關
      係而享有之身分法益，衡其情節應屬重大，則被上訴人主
      張其精神受有相當之痛苦，應堪採信，其依上開規定，請
      求上訴人賠償非財產上損害，洵屬有據。
    (2)次按「慰藉金之賠償須以人格權遭遇侵害，使精神上受有
      痛苦為必要，其核給之標準固與財產上損害之計算不同，
      然非不可斟酌雙方身分資力與加害程度，及其他各種情形
      核定相當之數額」（最高法院51年臺上字第223 號判例意
      旨參照）。本院審酌被上訴人係59年10月17日生，致理技
      術學院畢業，與林昆民育有1 名子女，任職於納貝斯克可
      口股份有限公司行銷品牌經理，年薪約121 萬元，名下有
      坐落於臺北市南港區之房屋一棟，分別有準備狀、離職同
      意書、扣繳憑單、土地登記簿謄本為證（見原審卷第28頁
      、第32-40 頁）；上訴人係60年2 月16日生，最高學歷碩
      士，90至95年度所得分別為1,018,044 元、1,371,979 元
      、881,564 元、893,918 元、699,154 元、39,500元；96
      年度所得僅約10多萬元，目前擔任家庭管理，名下無不動
      產，有陳報狀、法院依職權調取「稅務電子閘門財產所得
      調件明細表」可憑（見原審卷第43頁、第59-61 頁），以
      及上訴人與林昆民自90年5 月28日起至92年9 月間某日止
      ，相姦期間持續2 年有餘，對被上訴人婚姻關係及家庭圓
      滿造成相當程度之破壞，使被上訴人之生活秩序大受影響
      ，惟，上訴人供承於96年10月19日產下一子，尚待撫育（
      見原法院96年度易字第1192號刑事卷第52號聲請狀），其
      因本件相姦行為，業經判刑有期徒刑2 月確定等一切情狀
      ，認被上訴人賠償之慰撫金數額，以50萬元為適當。
  (二)上訴人於原審抗辯被上訴人有恐嚇、妨害秘密等侵權行為；
    上訴人得以該慰撫金請求權與被上訴人本件請求相互抵銷云
    云，上訴人於二審已不再主張（見本院卷第16頁），併予敘
    明。
六、綜上所述，被上訴人本於侵權行為之法律關係，請求上訴人
    給付50萬元，及自起訴狀繕本送達翌日即民國96年9 月6 日
    起（見原審附民卷第6 頁）至清償日止，按週年利率百分之
    5 計算之利息，為有理由，應予准許。逾此所為之請求，為
    無理由，應予駁回。原審就超過上開應准許部分，為上訴人
    敗訴之判決，並為假執行之宣告，自有未洽。上訴意旨就此
    部分指摘原判決不當，求予廢棄改判，為有理由，應由本院
    廢棄改判如主文第二項所示。至於上開應准許部分，原審判
    命上訴人給付，並為准、免假執行之宣告，核無違誤，上訴
    意旨，就此部分，仍執陳詞，指摘原判決不當，求予廢棄，
    為無理由，應駁回其上訴。
七、本件事證已臻明確，兩造其餘攻擊、防禦方法及未經援用之
    證據，經本院審酌後認對判決結果不生影響，爰不一一論列
    ，附此敘明。
八、據上論結，本件上訴為一部有理由，一部無理由，依民事訴
    訟法第450 條、第449 條第1 項、第79條，判決如主文。
中    華    民    國    97    年    11    月    4     日
                    民事第十五庭
                        審判長法  官  林恩山
                              法  官  郭松濤
                              法  官  陳雅玲
正本係照原本作成。
不得上訴。
中    華    民    國    97    年    11    月    5     日
                              書記官  葉國乾


司法院資訊處製作；財團法人民間司法改革基金會備份。
